【裁判字號】    92,訴,2077
【裁判日期】    921127
【裁判案由】    毒品危害防制條例
【裁判全文】
臺灣臺中地方法院刑事判決                        九十二年度訴字第二七七號
    公  訴  人  臺灣臺中地方法院檢察署檢察官
    被      告  甲○○  女  三.
右列被告因毒品危害防制條例案件，經檢察官提起公訴（九十二年度毒偵字第一七五
八號、九十二年度毒偵字第一九三九號），本院判決如左：
    主  文
甲○○連續施用第一級毒品，處有期徒刑柒月，扣案之摻有海洛因香煙壹支沒收銷燬
之；又施用第二級毒品，處有期徒刑參月。應執行有期徒刑捌月，扣案之摻有海洛因
香煙壹支沒收銷燬之。
    事  實
一、甲○○前於民國（下同）八十九年間因施用毒品案件，經本院以八十九年度毒聲
    字第四八九六號裁定送觀察、勒戒後，認無繼續施用毒品之傾向，由臺灣臺中地
    方法院檢察署檢察官於八十九年八月三十日，以八十九年度毒偵字第四九六五號
    為不起訴處分確定。詎仍不知悛悔，明知海洛因及安非他命分別係毒品危害防制
    條例所稱之第一級毒品及第二級毒品，竟於上開不起訴處分後五年內，又另行基
    於施用第一級毒品之概括犯意，於九十二年三月中旬起至同年五月二十八日止，
    在臺中市○○○路八六號十五樓之十七之居所內，以將第一級毒品海洛因滲入香
    煙內之方式，非法施用第一級毒品海洛因多次。另又基於施用第二級毒品之犯意
    ，於九十二年五月二十三日下午三時四十分前之某時，在前揭處所，以吞食安非
    他命結晶體方式，施用第二級毒品安非他命一次，造成意識混亂、躁動，經友人
    於同日下午三時四十分送往中山醫學大學附設醫院急救，直至九十二年五月二十
    九日為警在上址查獲，經採尿送中山醫學大學附設醫院藥物濫用檢測中心檢驗結
    果呈安非他命類、嗎啡等陽性反應，另甲○○於同年六月二日十二時四十五分許
    又在前址為警查獲，並扣得甲○○所有摻有海洛因之香菸一支，經依本院以九十
    二年度毒聲字第一四七四號裁定送臺灣臺中看守所附設勒戒所觀察、勒戒後，認
    有繼續施用毒品之傾向。
二、案經臺中市警察局第五分局及彰化縣警察局彰化分局報告臺灣臺中地方法院檢察
    署檢察官偵查起訴。
    理  由
一、被告於右揭時、地施用第一級毒品海洛因及吞食第二級毒品安非他命之犯罪事實
    ，業據被告甲○○分別於警詢、本院準備程序及審理中供承明確，其稱：確實於
    九十二年三月中旬起至同年五月二十八日止，在臺中市○○○路八六號十五樓之
    十七之處所，連續將海洛因摻在香煙中點燃吸食，時而五、六天，時而一、二天
    即吸食一次，另在同年五月二十三日下午某時，係吞食海洛因及半包安非他命之
    結晶以求自殺等語綦詳（見臺灣臺中地方法院檢察署九十二年度毒偵字第一七五
    八號偵查卷第四十頁、本院卷第十四之一頁），復查：
（一）被告甲○○於九十二年五月二十九日經臺中市警察局第五分局查獲後所採集之
      尿液，經送請中山醫學大學附設醫院藥物濫用檢測中心檢驗結果，係呈安非他
      命類、鴉片類藥物均為陽性反應，復經以氣相層析質譜儀分析法（GC/MS）方
      法為確認結果，仍呈安非他命（2016ng/ml）、甲基安非他命（6588ng/ml）、
      可待因（696ng/ml）、嗎啡（2292ng/ml）陽性反應，均已超過上開毒品可檢
      驗濃度60ng/ml等情，有該醫院檢驗科於九十二年六月六日出具之篩檢報告一
      份附卷可稽（見臺灣臺中地方法院檢察署九十二年度毒偵字第一九三九號偵查
      卷第八頁）。按：
  １、海洛因係嗎啡經化學合成之半人工合成品，藥性倍於嗎啡，其經吸食或施打進
      入人體，藉人體解毒系統之代謝作用而分解成藥（毒）性較低之嗎啡，故於吸
      食或施打海洛因之煙毒嫌犯尿液中，可檢驗出嗎啡煙毒反應。參以目前施用毒
      品者以施用毒品海洛因最為常見，施用嗎啡者已甚少見，被告甲○○復自承於
      九十二年三月起至同年五月二十八日間之某時，時而五、六天，時而一、二天
      吸食海洛因之頻率，連續施用第一級毒品海洛因數次等語，且有海洛因峰牌香
      煙一支扣案足資佐證，堪認被告甲○○之前開自白，信屬可採。
  ２、復按氣相層析質譜儀係目前最常採用以測試嫌疑人有無施用毒品之確認方法，
      蓋在良好的操作條件下，以氣相層析質譜儀作藥物及其代謝產物之定性及定量
      分析，將可排除偽陽性之可能，幾乎不會有偽陽性反應產生，最高法院九十年
      度台上字第七八九三號裁判、行政院國軍退除役官兵輔導委員會臺北榮民總醫
      院八十三年四月七日（八三）北總內字第○三○五九號函可資參照，是以氣相
      層析質譜儀分析法係屬於具公信力之尿液毒品含量之鑑定方式。另以常人如未
      施用安非他命，其尿水中當無呈甲基安非他命陽性之反應。被告甲○○既自承
      於九十二年五月二十三日係以吞食而非吸取安非他命煙霧之方式，施用第二級
      毒品安非他命高達半包之結晶體，以求結束生命等語，核與前開尿液檢驗被告
      甲○○體內殘餘高量未代謝完畢之安非他命結果相符，另被告於九十二年五月
      二十三日下午三時四十分呈現混亂、躁動之毒癮發作現象，有中山醫學大學附
      設醫院急診護理記錄表在卷可憑（見本院卷第八五頁），縱使被告甲○○稱伊
      吞食安非他命係在自殺，亦無解於被告甲○○施用第二級毒品安非他命犯行之
      認定。
（二）復以，被告甲○○前於八十九年間因施用毒品案件，經本院以八十九年度毒聲
      字第四八九六號裁定送觀察、勒戒後，認無繼續施用毒品之傾向，由臺灣臺中
      地方法院檢察署檢察官於八十九年八月三十日，以八十九年度毒偵字第四九六
      五號為不起訴處分確定等情，有不起訴處分書、臺灣高等法院被告全國前案紀
      錄表、臺灣臺中地方法院檢察署刑案資料查註紀錄表（見前開第一七五八號偵
      查卷第一、二、三八頁、第一九三九號偵查卷第一、二頁，本院卷三至六頁）
      等件在卷可按。被告本次再施用第一級毒品海洛因及第二級毒品安非他命，經
      裁定送觀察勒戒後，認有繼續施用毒品之傾向，並有臺灣臺中看守所中所正衛
      字第○九二○○○二一三五號函附「有無繼續施用毒品傾向證明書」附卷可參
      （見前開第一七五八偵查卷第三五至三七頁），足見被告甲○○本次被查獲施
      用第一級毒品海洛因及第二級毒品安非他命犯行，確係在前次施用毒品犯行經
      不起訴處分確定後五年內所再犯，至臻明確。
（三）綜上所述，本件事證明確，被告右開犯行，洵堪認定。
二、按海洛因、安非他命係毒品危害防制條例第二條第二項第一款、第二款所定之第
    一級毒品、第二級毒品，不得非法施用。是以：
（一）核被告甲○○自九十二年三月間起至同年年五月二十八日，連續數次施用第一
      級毒品海洛因之部分，均係犯毒品危害防制條例第十條第一項之施用第一級毒
      品罪。另被告甲○○自九十二年五月二十三日下午三時四十分前之某時，吞食
      第二級毒品安非他命一次之犯行，則係犯同條第二項之施用第二級毒品罪。被
      告持有第一級毒品海洛因及第二級毒品安非他命後，進而施用，其持有之低度
      行為應為施用之高度行為所吸收，不另論以持有第一級毒品罪及持有第二級毒
      品罪。另被告先後數次施用第一級毒品海洛因之犯行，係於緊接之時間，以相
      同之方法，觸犯構成要件相同之罪，顯係基於概括犯意為之，應依連續犯之規
      定論以一罪，並依法加重其刑。又被告甲○○所犯上開二罪，則犯意各別，行
      為互殊，罪名不同，應分論併罰。
（二）爰審酌被告甲○○前於八十九年間因施用毒品案件，經本院以八十九年度毒聲
      第四八九六號裁定送觀察、勒戒後，認無繼續施用毒品之傾向，經臺灣臺中地
      方法院檢察署檢察官於八十九年八月三十日，以八十九年度毒偵字第四九六五
      號為不起訴處分，竟仍不知戒惕，無視於毒品對於自身健康之戕害及國家對於
      杜絕毒品犯罪之禁令；其犯罪之動機、目的單純；又施用毒品係自戕行為，犯
      罪手段平和，亦未因此而危害他人，所生損害非大；再考之其於犯後坦承犯行
      ，態度良好，並參諸施用毒品者均有相當程度之成癮性及心理依賴，其犯罪心
      態與一般刑事犯罪之本質並不相同，應側重以適當之醫學治療及心理矯治處遇
      為宜，被告復經本院以九十二年度毒聲字第一八四二號裁定諭令進行長時間之
      強制戒治處遇，核該強制戒治之性質，固屬保安處分之一種，然既與其所應受
      之刑罰，同係限制人身自由，揆諸比例原則，自應予適當量刑等一切情狀，分
      別量處如主文所示之刑，並定其應執行之刑，以示懲儆。
（三）又扣案之摻有海洛因香煙一支，乃違禁物，不問是否屬於被告甲○○所有，應
      依毒品危害防制條例第十八條第一項前段規定宣告沒收並銷燬之。另扣案之吸
      管、鏟子、玻璃吸食器、吸食器各一支，經被告甲○○辯稱係男友林穎標用以
      吸食第二級毒品安非他命所用，復查無其他積極證據足稽係屬被告甲○○所有
      之物，另電子秤一台亦據被告甲○○辯以屬林穎標所有，且乏證據證明係供前
      揭犯罪所用，（見本院卷第十五、二六、九八頁）均不另為沒收之諭知，附此
      敘明。
據上論斷，應依刑事訴訟法第二百九十九條第一項前段，毒品危害防制條例第十條第
一項、第二項、第十八條第一項前段、第二十條第三項前段，刑法第十一條前段、第
五十六條、第五十一條第五款，判決如主文。
本案經檢察官乙○○到庭執行職務
中    華    民    國      九十二      年    十一    月      二十七    日
                            臺灣臺中地方法院刑事第十二庭
                                    審判長法  官  吳  進  發
                                          法  官  黃  家  慧
                                          法  官  劉  兆  菊
右正本證明與原本無異。
如不服本判決，應於送達後十日內向本院提出上訴狀（須附繕本），上訴於臺灣高等
法院臺中分院。
                                          書記官
中    華    民    國      九十二      年    十一      月      二十七    日
附錄論罪科刑法條
毒品危害防制條例第十條
施用第一級毒品者，處六月以上五年以下有期徒刑。
施用第二級毒品者，處三年以下有期徒刑。


司法院資訊處製作；財團法人民間司法改革基金會備份。
